【裁判字號】    98,上訴,963
【裁判日期】    980715
【裁判案由】    違反毒品危害防制條例
【裁判全文】
臺灣高等法院高雄分院刑事判決         98年度上訴字第963號
上  訴  人
即  被  告  甲○○
                    （現另案於臺灣高雄看守所羈押中）
上列上訴人因違反毒品危害防制條例案件，不服臺灣高雄地方法
院98年度審訴字第2453號中華民國98年6月29日第一審判決（起
訴案號：臺灣高雄地方法院檢察署98年度毒偵緝字第167 號），
提起上訴，本院判決如下：
    主  文
上訴駁回。
    理  由
一、按第二審法院認為上訴有刑事訴訟法第362 條前段法律上不
    應准許之情形者，應以判決駁回之，刑事訴訟法第367條前
    段定有明文。又依協商程序所為之科刑判決，不得上訴；但
    有刑事訴訟法第455條之4第1項第1款「於本訊問程序終結前
    ，被告撤銷協商合意或檢察官撤回協商聲請者」；第2款「
    被告協商之意思非出於自由意志者」；第4款「被告所犯之
    罪非第455條之2第1項所定得以協商判決者」；第6款「被告
    有其他較重之裁判上一罪之犯罪事實者」；第7款「法院認
    應諭知免刑或免訴、不受理者」；或協商違反刑事訴訟法第
    455條之4第2項「法院應於協商合意範圍內為判決；法院為
    協商判決所科之刑，以宣告緩刑或2年以下有期徒刑、拘役
    或罰金為限」之規定者，不在此限，刑事訴訟法第455條之
    10第1項亦有明文。
二、上訴人即被告甲○○（下稱被告）上訴意旨略以：被告被訴
    違反毒品危害防制條例案件，前業經臺灣高雄地方法院檢察
    署檢察官羈押於臺灣高雄看守所執行觀察勒戒，於民國98年
    5 月26日勒戒成功，原審未詳加調查，竟就同一犯行判處被
    告有期徒刑8月，顯有違背法令之情形，基於公平正義之原
    則，爰提起上訴，請將原審判決或觀察勒戒裁定部分撤銷云
    云。
三、經查：
  (一)按「除所犯為死刑、無期徒刑、最輕本刑3年以上有期徒刑
    之罪或高等法院管轄第一審案件者外，案件經檢察官提起公
    訴或聲請簡易判決處刑，於第一審言詞辯論終結前或簡易判
    決處刑前，檢察官得於徵詢被害人之意見後，逕行或依被告
    或其代理人、辯護人之請求，經法院同意，就下列事項於審
    判外進行協商，經當事人雙方合意且被告認罪者，由檢察官
    聲請法院改依協商程序而為判決：一被告願受科刑之範圍或
    願意接受緩刑之宣告。」、「除有前項所定情形之一者外，
    法院應不經言詞辯論，於協商合意範圍內為判決。法院為協
    商判決所科之刑，以宣告緩刑、2 年以下有期徒刑、拘役或
    罰金為限。」刑事訴訟法第455條之2 第1項第1款、第455條
    之4第2項分別定有明文。申言之，倘檢察官依刑事訴訟法第
    455條之2第1項第1款聲請法院改依協商程序而為判決，並與
    被告達成科刑範圍之合意時，法院即應依刑事訴訟法第455
    條之4第2項之規定，於檢察官與被告之協商合意範圍內為判
    決。
  (二)本件被告所犯施用第一級毒品罪係死刑、無期徒刑、最輕本
    刑為3 年以上有期徒刑以外之罪，且非高等法院管轄第一審
    之案件，被告坦承犯行不諱，檢察官乃聲請原審法院同意於
    審判外進行協商程序，檢察官與被告達成合意，被告表示其
    係出於自由意志達成協商合意，並表示協商合意內容屬實。
    原審法院除依法指定公設辯護人協助進行協商，且當庭告知
    上訴人認罪之罪名，及「一、如適用協商程序判決，被告喪
    失受法院依通常程序公開審判、保持緘默、與證人對質或詰
    問證人之權利。二、法院如依協商程序合意而為判決時，除
    有刑事訴訟法第455 條之4 第1 項第1 款、第2 款、第4 款
    、第6 款、第7款 所定情形之一，及違反同條第2 項之規定
    者外，不得上訴」等旨，並經被告表示充分暸解原審法院所
    告知之事項等情，有原審98年6 月22日準備程序筆錄1 份在
    卷可稽，並據被告於筆錄內簽名確認（見原審卷第17至18頁
    ），足認被告確係基於自由意志而與檢察官進行協商無訛。
    原審依檢察官所提出之協商聲請，於檢察官與被告協商合意
    之範圍內，就被告施用第一級毒品犯行量處有期徒刑8 月，
    經核尚無違誤。
  (三)原審係依檢察官所提出之協商聲請，於檢察官與被告協商合
    意之範圍內而為判決，已如上述，且本件並無首揭得為上訴
    之情形，依法即不得提起上訴。被告竟執前詞提起上訴，即
    屬法律上不應准許，本院自應予以駁回，並不經言詞辯論而
    為之。
四、按毒品危害防制條例於92年7月9日修正公布，自93年1月9日
    施行，其中第20條、第23條將施用毒品之刑事處遇程序，區
    分為「初犯」及「5年內再犯」、「5年後再犯」。依其立法
    理由之說明：「初犯」，經觀察、勒戒或強制戒治後，應為
    不起訴處分或不付審理之裁定；經觀察、勒戒或強制戒治執
    行完畢釋放後，「5年內再犯」者，因其再犯率甚高，原實
    施之觀察、勒戒及強制戒治既已無法收其實效，爰依法追訴
    或裁定交付審理。至於經觀察、勒戒或強制戒治執行完畢釋
    放後，「5年後再犯」者，前所實施之觀察、勒戒或強制戒
    治已足以遮斷其施用毒品之毒癮，為期自新及協助其斷除毒
    癮，仍適用「初犯」規定，先經觀察、勒戒或強制戒治之程
    序。從而依修正後之規定，僅限於「初犯」及「5年後再犯
    」2種情形，始應先經觀察、勒戒或強制戒治程序。倘被告
    於5年內已再犯，經依法追訴處罰，縱其第3次（或第3次以
    上）再度施用毒品之時間，在初犯經觀察、勒戒或強制戒治
    執行完畢釋放5年以後，已不合於「5年後再犯」之規定，且
    因已於「5年內再犯」，顯見其再犯率甚高，原實施觀察、
    勒戒或強制戒治，已無法收其實效，即應依該條例第10條處
    罰（最高法院95年5月9日第7次刑事庭會議決議參照）。被
    告前因施用毒品案件，經臺灣高雄地方法院以87年度毒聲字
    第1357號裁定送觀察勒戒後，認無繼續施用毒品傾向，於87
    年8月5日執行完畢釋放，另由臺灣高雄地方法院檢察署檢察
    官以87年度偵字第17263號為不起訴處分確定；又於87年間
    因施用毒品案件，經本院以88年度上易第677號判決判處有
    期徒刑8月確定，再接續執行前案殘刑，於92年3月31日縮刑
    期滿執行完畢等情，有全國施用毒品案件紀錄表及臺灣高等
    法院被告前案紀錄表各1份在卷可稽；參諸上開最高法院95
    年5月9日第7次刑事庭會議決議意旨，被告雖係於觀察勒戒
    執行完畢5年後再犯本案施用第一級毒品犯行，仍不得再施
    以觀察勒戒或強制戒治，而應依毒品危害防制條例第10條第
    1項規定追訴處罰。本件檢察官雖於96年1月23日以96年度毒
    偵字第720號誤向原審法院聲請對被告裁定觀察勒戒，原審
    法院亦於96年1月30日以96年度毒聲字第125號裁定准予觀察
    勒戒，致被告於98年4月2日至98年5月26日在臺灣高雄看守
    所附設勒戒處所執行觀察勒戒，惟此僅係於本案被告施用第
    一級毒品犯行判決確定後，得否以執行觀察勒戒之期間折抵
    本案刑期之問題，不能因此認本案原審判處被告有期徒刑8
    月有何違背法令之情形，附此敘明。
五、據上論結，應依刑事訴訟法第455 條之11第1 項、第455 條
    之10第1 項前段、第367 條前段、第372 條，判決如主文。
中    華    民    國    98    年    7     月    15    日
                  刑事第七庭    審判長法  官 莊飛宗
                                      法  官 陳明富
                                      法  官 孫啟強
以上正本證明與原本無異。
本件不得上訴。
中    華    民    國    98    年    7     月    15    日
                                      書記官 吳新貞


司法院資訊處製作；財團法人民間司法改革基金會備份。
